【裁判字號】    91,上訴,1892
【裁判日期】    920107
【裁判案由】    偽造貨幣
【裁判全文】
臺灣高等法院臺中分院刑事判決                  九十一年度上訴字第一八九二號
    上  訴  人
    即  被  告  甲○○  男三十.
    選任辯護人  陳惠伶  律師
右上訴人因偽造貨幣案件，不服臺灣苗栗地方法院九十一年度訴字第三一號中華民國
九十一年七月十二日第一審判決（起訴案號：臺灣苗栗地方法院檢察署九十年度偵字
第六二九號），提起上訴，本院判決如左：
    主      文
上訴駁回。
    事      實
一、甲○○與葉雲烈（原審判決後未經上訴）基於共同之犯意聯絡，約定各出資新台
    幣（下同）一萬元購買偽造之通用新臺幣千元鈔券意圖供矇混使用，謀議既定，
    即以電話與綽號「老哥」之不詳姓名年籍男子聯絡，旋並在九十年一月十六日晚
    上十時許，由葉雲烈開計程車載甲○○前往臺北縣三重市○○○路麥當勞附近，
    以一比三之比例，向「老哥」購買偽造之千元鈔六十張，此外，「老哥」並附贈
    千元偽鈔三張，合計甲○○、葉雲烈共收集得偽造之千元鈔券六十三張，其中三
    十七張由葉雲烈留用，餘二十六張則由甲○○取得。嗣葉雲烈另與張文欽基於共
    同之犯意聯絡，自九十年一月十七日下午三時許起，連續持千元偽鈔在苗栗縣頭
    份鎮、三灣鄉、獅潭鄉等地向不知情之商家購買菸及啤酒等物，並藉此找兌真鈔
    ，經民眾發現報警於同日下午四時十分許，在苗栗縣獅潭鄉永興村四鄰永興二十
    七號查獲葉雲烈及張文欽，並扣得甲○○、葉雲烈共同收集之偽造仟元紙鈔三十
    二張（其餘五張用出已不知去向），嗣並循線於同日晚間十一時許，在臺北市○
    ○○路及雙城街口查獲甲○○，並在甲○○處起獲偽造甲○○、葉雲烈共同收集
    之偽造千元紙鈔三張，另在不知情之甲○○女友鄧玉琴（業經處分不起訴確定）
    處起獲甲○○所放置之偽造千元紙鈔二十三張。
二、案經苗栗縣警察局大湖分局報請臺灣苗栗地方法院檢察署檢察官偵查起訴。
    理      由
一、訊之上訴人即被告（下稱被告）甲○○雖不否認於前記時點、地點持有偽鈔券被
    警查獲之事實，惟辯稱：九十一年一月十六日葉雲烈稱要向被告借款一萬元，並
    自稱翌（十七）日就會還錢，當天被告就把一萬元交給葉雲烈，葉雲烈要求被告
  陪同一起到一個地方辦事情，被告坐葉雲烈所駕駛的計程車同去，其間葉雲烈曾
    借用被告的行動電話，到達臺北縣三重市○○○路麥當勞附近時，就有一名男子
    進入葉雲烈的計程車拿出偽鈔與葉雲烈兌換，葉雲烈兌換完偽鈔之後就拿二十六
    張給被告，稱隔天就會拿一萬元換回二十六張偽鈔，被告被警員查獲時，二十六
    張偽鈔俱在，即可證明被告確無行使偽鈔之意云云。
二、惟查：(一)被告因貪小便宜，意圖供矇混行使，而與葉雲烈共同出資一萬元向綽號
    「老哥」之人購買偽鈔後朋分，此已據被告於偵查中供稱：「我看報紙廣告向葉
    雲烈講，二人各出一萬元，與對方相約在三重市○○○○○路、天台附近），以
    一比三對（兌）換，對方多給了我們三千元，總共六萬三千元」、「貪小便宜，
    想以偽鈔玩牌，輸贏以偽鈔支付」（偵查卷第二十九頁背面、三十頁）、「我與
    葉雲烈各出資一萬元，買六十張，外贈三張，我交給葉雲烈三十張，另多給七張
    當作之前欠他之車資，我自己留二十六張」、「（偽鈔）準備打牌使用，但尚未
    打」（偵查卷第四十九頁）等語甚明，核與共同被告葉雲烈於偵查時所稱：「我
    與甲○○各出一萬元，以一比三比例買入仟元偽鈔，共買得六十張（後來知道另
    贈三張偽鈔），我與甲○○返家路上時，他拿三十張偽鈔給我」、「我以一萬元
    買斷三十張，同時給我另外七張當作之前他坐我計程車車資」（偵查卷第四十七
    頁背面）等語相符。(二)扣案之千元鈔券五十八張紙質光滑、顏色模糊，沒有浮水
    ，鈔面一０００數字及防偽線顏色不會隨著轉動紙鈔而改變，此業經原審法院勘
    驗明確，製有勘驗筆錄在卷可稽（原審卷第三十六頁），此外並有臺灣銀行苗栗
    分行函（偵查卷第五十四頁）、中央銀行發行局函（偵查卷第六十四頁）在卷可
    稽，扣案之鈔券顯係偽造之紙幣。綜合上述，事證明確，被告犯行堪以認定，被
    告事後所辯葉雲烈兌換完偽鈔之後就拿二十六張給被告，稱隔天就會拿一萬元換
    回二十六張偽鈔，及被告確無行使偽鈔之意云云，無非卸責之詞，不足採信，所
    請傳訊葉雲烈及大湖分局員警亦無必要，附此敘明。
三、核被告所為，係犯刑法第一百九十六條第一項之意圖供行使之用而收集偽造通用
    紙幣罪（公訴人起訴書誤載為同條第二項）。被告甲○○與葉雲烈就上開犯行有
    犯意之聯絡及行為之分擔，為共同正犯。扣案之偽造一千元紙鈔五十八張並應依
    刑法第二百條之規定宣告沒收，至於未扣案之偽造千元鈔五張業經葉雲烈、張文
    欽使用已不知去向，並無證據足認尚屬存在而未滅失，爰不宣告沒收（此部分原
    判決漏未敘明）。原審因適用刑法第二十八條、第一百九十六條第一項、第二百
    條、罰金罰鍰提高標準條例第一條前段，並審酌被告犯罪之動機、目的、手段、
    所生之危害、及犯罪後之態度等一切情狀，量處有期徒刑三年六月，並諭知扣案
    之一千元紙鈔五十八張沒收，認事用法，均無不合，量刑亦稱妥適，被告上訴意
    旨否認犯罪，指摘原審判決不當，為無理由，應予駁回。
四、依刑事訴訟第三百六十八條，判決如主文。
本案經檢察官乙○○到庭執行職務。
中      華      民      國      九十二     年     一      月     七     日
                                臺灣高等法院臺中分院刑事第十庭
                                      審判長法  官  林  照  明
                                            法  官  蔡  名  曜
                                            法  官  王      銘
右正本證明與原本無異。
如不服本判決應於收受送達後十日內向本院提出上訴書狀，其未敘述上訴之理由者並
得於提起上訴後十日內向本院補提理由書（均須按他造當事人之人數附繕本）。
                                            書記官  陳  妙  瑋
中      華      民      國      九十二     年     一      月     九     日
                                                                        Ｒ


司法院資訊處製作；財團法人民間司法改革基金會備份。
